臺灣板橋地方法院交通事件裁定　　　　95年度交聲字第1572號
原處分機關　交通部公路總局臺北區監理所蘆洲監理站
異　議　人
即受處分人　甲○○
上列受處分人因違反道路交通管理處罰條例事件，對於交通部公
路總局臺北區監理所蘆洲監理站於九十五年九月十五日所為之處
分（原處分案號：北監蘆字第裁00－000000號），聲明
異議，本院裁定如下:
    主  文
異議駁回。
    理  由
一、原處分意旨略以：異議人即受處分人甲○○於民國八十八年
    十二月十二日凌晨零時許，騎乘車牌號碼ＧＦＱ－九五０號
    重型機車，行經臺北市○○○路與鄭州路口處，因「不遵指
    示標誌左轉」之違規行為，經臺北市政府警察局大同分局交
    通分隊執勤警員當場舉發，嗣異議人逾應到案日期而未到案
    原處分機關遂依道路交通管理處罰條例第四十八條第一項第
    二款、第六十三條第一項，違反道路交通管理事件統一裁罰
    基準表規定，裁處異議人罰鍰新臺幣（下同）一千八百元，
    並記違規點數一點。
二、異議意旨略以：本件從八十八年十二月十二日至九十五年八
    月二十九日並無任何催繳動作且相關繳款資料已不可考，已
    逾五年未執行，時效利益應歸屬於人民，而不得再執行，爰
    依法聲明異議，請求撤銷原處分云云。
三、查本件違規行為後，道路交通管理處罰條例部分條文業於九
    十四年十二月二十八日總統華總一義字第０九四００二一二
    五八一號令修正公布，並於九十五年六月二十三日行政院以
    院臺交字第０九五００八七六八五號令發布，自九十五年七
    月一日施行，關於本件適用之該條例第四十八條第一項第二
    款、第六十三條僅有修正條項款次及將原罰鍰貨幣單位由銀
    元修正為新臺幣，於實質處罰內容並無有利或不利之修正，
    依前揭說明，仍應適用原處分機關於九十五年九月十五日裁
    處時，即現行道路交通管理處罰條例之規定，合先敘明。按
    汽車駕駛人轉彎時，不依標誌、標線、號誌指示者，處新臺
    幣六百元以上一千八百以下罰鍰，道路交通管理處罰條例第
    四十八條第一項第二款規定甚明。次按汽車駕駛人有第四十
    八條情形之一者，除依原條款處罰鍰外，並予記違規點數一
    點，同條例第六十三條第一項第一款亦有明定。
四、經查：
  (一)按因違反道路交通管理處罰條例之行為經警開立舉發單，該
    舉發單僅屬交通主管機關據以裁罰之依據，並非交通主管機
    關所為之終局性裁罰處分，而行為人因交通違規遭開立舉發
    單後，迄至移送交通主管機關裁罰之期間，道路交通管理處
    罰條例並未設有時效之規定，應依九十四年二月二十五日立
    法公布，並於九十五年二月二十五日施行之行政罰法第二十
    七條規定：「行政罰之裁處權，因三年期間之經過而消滅」
    、「前項期間自違反行政法上義務之行為終了時起算」；然
    同法第四十五條第一項、第二項規定：「本法施行前違反行
    政法上義務之行為應受處罰而未經裁處，於本法施行後裁處
    者，除第十五條、第十六條、第十八條第二項、第二十條及
    第二十二條規定外，均適用之。」、「前項行政罰之裁處時
    效，自本法施行之日起算。」，且揆諸本條之立法意旨得知
    ，係採不溯既往原則，是於該法施行前違反行政法上義務之
    行為應受處罰而未經裁處者，裁處權時效自該法施行之日起
    算（臺灣高等法院九十五年度交抗字第四三五號、第四七一
    號裁定意旨參照）。準此，本件係行政罰法施行前之違規行
    為，依該法第四十五條第二項規定，裁處權之三年時效，應
    自九十五年二月五日起算，是本件之裁罰尚未逾法定之三年
    時效期間。再按修正前道路交通管理事件統一裁罰標準及處
    理細則第四十四條第一項規定：「違反道路交通管理事件行
    為人，未依規定自動繳納罰鍰或未依規定到案聽候裁決，處
    罰機關應於舉發違反道路交通管理事件通知單送達後二個月
    內依基準表逕行裁決之」，係主管機關即交通部與內政部為
    補充前揭道路交通管理處罰條例漏未對處罰機關於受理違反
    道路交通管理事件裁決時效所為之補充性質行政命令，然因
    該細則第四十四條第一項並未規定處罰機關違反「二個月」
    期間之規定時有失權之效果，故解釋上該規定屬訓示之規定
    ，端在促使各處罰機關儘速處理，以免形成積案，導致無法
    達成交通管理之目的。本件原處分機關未依上開細則規定於
    舉發單送達後二個月內依基準表逕行裁罰，固有處分遲延或
    行政管理之缺失，惟裁決處分不因之違法，原處分機關所作
    成之裁決處分仍屬合法有效。
  (二)本件異議人對其於八十八年十二月十二日凌晨零時許，騎乘
    車牌號碼ＧＦＱ－九五０號重型機車，行經臺北市○○○路
    與鄭州路路口處，不遵指示標誌左轉之違規行為並不爭執，
    且有經異議人簽收之臺北市政府警察局（八七）Ｂ字第０九
    八七二六二號舉發違反道路交通管理事件通知單影本一紙在
    卷可憑（見本院卷第六頁），是其違規行為堪以認定。又參
    以原處分機關裁處所憑據之資料，除前揭通知單外，尚有原
    處分機關郵撥主檔及歷史檔查詢結果可憑，觀諸該資料之記
    載，異議人曾於八十八年十二月十二日（即本件違規事實）
    、八十九年八月十三日、九十一年一月間均有違規行為，八
    十九年及九十一年間之違規行為均已繳納罰鍰，惟本件違規
    之罰鍰則無任何繳款記錄，是本件異議人逾應到案日期未繳
    納罰鍰之事實，應可確認屬實。
  (三)綜上所述，本件事證明確，異議人確有於前開時、地騎乘機
    車不遵指示標誌左轉之違規行為，洵堪認定。原處分機關據
    以依法處分，核無違誤，本件異議為無理由，應予駁回。
五、據上論斷，應依道路交通案件處理辦法第十九條，裁定如主
    文。
中　華　民　國   九十六   年      五     月    卅一   日
              　        交通法庭  法  官　張  筱  琪
上列正本證明與原本無異。
如不服本裁定，應於裁定送達後五日內向本院提出抗告狀。
                                  書記官  廖  舜  宜
中　華　民　國   九十六   年      五     月    卅一   日
